臺灣士林地方法院行政訴訟判決　
111年度交字第183號
原      告  楊沅恩  

被      告  臺北市交通事件裁決所

代  表  人  蘇福智  
訴訟代理人  江漢強  
上列當事人間交通裁決事件，原告不服被告中華民國111年4月29
日北市裁催字第22-ZAA297592號裁決，提起行政訴訟，本院判決
如下：
    主  文
原告之訴駁回。
訴訟費用新臺幣參佰元由原告負擔。
    事實及理由
壹、程序事項：
　　本件原告因不服被告於民國111年4月29日以北市裁催字第22
    -ZAA297592號違反道路交通管理事件裁決書（下稱原處分）
    ，裁處其罰鍰新臺幣（下同）3,000元，並記違規點數1點，
    提起行政訴訟，依行政訴訟法第237條之1規定，應適用交通
    裁決事件訴訟程序，本院並依同法第237條之7規定，爰不經
    言詞辯論，逕為判決。
貳、實體事項：
一、爭訟概要：
　　內政部警政署國道公路警察局第一公路警察大隊（下稱舉發
    機關）汐止分隊員警查證後，認民眾於110年9月24日檢具違
    規證據資料檢舉，原告駕駛其所有車牌號碼000-0000號自用
    小客車（下稱系爭汽車），於110年9月24日7時6分許，行經
    國道一號南向（圓山入口匝道）時，有「行駛高速公路未依
    規定變換車道（變換車道未保持安全距離及間隔）」違規事
    實等情，而於110年10月22日填製內政部警政署國道公路警
    察局國道警交字第ZAA297592號舉發違反道路交通管理事件
    通知單（下稱舉發通知單）予以舉發車主即原告，並記載應
    到案日期為110年12月6日前（嗣更新為111年1月20日前，見
    本院卷第53頁）。原告於110年11月25日向被告陳述意見，
    經舉發機關查復違規事實屬實，被告乃於111年4月29日作成
    原處分，依道路交通管理處罰條例第33條第1項第4款、第63
    條第1項第1款等規定，裁處其罰鍰3,000元（原裁罰4,500元
    ，嗣經被告重新審查後依行政程序法第101條更正，見本院
    卷第31、54頁），並記違規點數1點。原告不服，遂提起本
    件行政訴訟。
二、原告起訴主張：
　㈠行車紀錄器所拍攝之影片係民眾提供，非屬國道警察使用之
    科學儀器，是否違反法定程序，民眾得變造影片，舉發機關
    應提出採證影片未經變造之證明。舉發機關應以公正客觀立
    場執法，不能仰賴民眾隨意檢舉，舉發機關應調閱該路段之
    監視器畫面以為佐證。採證照片上之時速為20公里，代表當
    時車多，車多且車速慢時變換車道要如何保持安全距離，且
    案址剛好是三個車道變為兩個車道，於此處變換車道為正常
    現象，再伊右後方車輛靠得很近，伊在想是否因為這樣而往
    左邊靠。檢舉人開車速度是否過快，請舉發機關調閱建國高
    架仁愛路口至違規處之整段監視畫面，確認檢舉人是否違規
    在先，伊所有之行車紀錄器僅保留二天，故無法提供證明等
    語。
　㈡並聲明：原處分撤銷。
三、被告答辯略以：
　㈠卷查本案經舉發機關就違規事實及舉發過程查復，系爭汽車
    於前揭時、地，在國道一號南向圓山入口匝道處未依規定變
    換車道（變換車道未保持行車安全間隔及距離）違規案，係
    民眾現場目睹該車違規，以科學儀器取得證據資料向舉發機
    關提出檢舉（檢舉日期為110年9月24日）。舉發機關依違規
    當時之道路交通管理處罰條例第7條之1規定，經查證屬實後
    予以舉發。本件民眾檢具之「行車紀錄器影像」，既係以「
    行車紀錄器」將影像透過鏡頭及感光、儲存設備予以紀錄、
    存檔，其自係以合乎理性、邏輯之方法所使用的特製精密裝
    置，當符合「科學儀器」之定義。經再次檢視採證影片（檔
    案名稱：ZAA297592.MKV）內容，影片時間07：06：22至27
    秒，系爭汽車自檢舉人右側超越，惟未完全超越即向左變換
    車道，致部分車身與檢舉人車輛同車道併行，明顯安全間隔
    距離不足，違規屬實。另參照高速公路及快速公路交通管制
    規則第11條之立法意旨，乃係行進間前後車輛得預知他車變
    換車道之意圖，而能有充分之時間採取必要之安全措施（例
    如調整車距、車速），故車輛縱有顯示方向燈，但若「驟然
    」變換車道而未留合理之時間予前後車為適當反應，即屬違
    規變換車道。綜上，本件原告之訴為無理由，請依法駁回原
    告之訴，以維法紀。
　㈡並聲明：原告之訴駁回。
四、本院之判斷：
　㈠按「汽車行駛於高速公路、快速公路或設站管制之道路，不
    遵使用限制、禁止、行車管制及管理事項之管制規則而有下
    列行為者，處汽車駕駛人新臺幣三千元以上六千元以下罰鍰
    ：…四、未依規定變換車道。…」、「汽車駕駛人有下列各款
    所列條款之一者，除依原條款處罰鍰外，並予記點：一、有
    第三十三條第一項…情形之一者，各記違規點數一點。」，
    道路交通管理處罰條例第33條第1項第4款、第63條第1項第1
    款分別定有明文。又依道路交通管理處罰條例第33條第6項
    授權訂定之高速公路及快速公路交通管制規則第11條第3款
    、第6條第1項規定：「汽車在行駛途中，變換車道或超越前
    車時，應依標誌、標線、號誌指示，並不得有下列情形：…
    三、未保持安全距離及間隔。…」、「汽車行駛高速公路及
    快速公路，前後兩車間之行車安全距離，在正常天候狀況下
    ，依下列規定：一、小型車：車輛速率之每小時公里數值除
    以二，單位為公尺。二、大型車：車輛速率之每小時公里數
    值減二十，單位為公尺。」。另按「對於違反本條例之行為
    者，民眾得敘明違規事實或檢具違規證據資料，向公路主管
    或警察機關檢舉，經查證屬實者，應即舉發。但行為終了日
    起逾七日之檢舉，不予舉發。」，行為時道路交通管理處罰
    條例第7條之1亦有明文。
　㈡經查，原告駕駛系爭汽車，於上揭時、地，有「行駛高速公
    路未依規定變換車道（變換車道未保持安全距離及間隔）」
    事實等情，有舉發通知單（本件違規時間110年9月24日，檢
    舉日期為同日，合於行為時道路交通管理處罰條例第7條之1
    之規定）、採證照片、舉發機關110年12月10日國道警一交
    字第1101710671號函、汽車車籍查詢資料、檢舉明細等件附
    卷可稽（見本院卷第36、42-44、48-49、58、78頁）。
　㈢原告雖主張：採證影像為民眾提供，是否違反法定程序，且
    民眾得變造影片；當時車多且車速慢變換車道要如何保持安
    全距離，又該處是三個車道變為兩個車道，變換車道為正常
    現象，伊右後方車輛靠得很近，伊在想是否因為這樣而往左
    邊靠等語。經查：
　⒈本院當庭勘驗採證影像（檔案名稱：ZAA297592.MKV），勘驗
    結果為：「錄影畫面一開始左下角顯示時間為西元2021年9
    月24日，影像時間07：06：22（此為錄影畫面所示時間，下
    同），可看見當時天氣晴，日間光線充足，無聲音。系爭汽
    車（如黃色圓框所示）行駛於檢舉人車輛右側，左側車輪壓
    上白虛線，未保持安全距離，欲向左變換車道（見本院卷第
    80頁擷取畫面1）。於07：06：24，可看見系爭汽車（如黃
    色圓框所示）行駛於檢舉人車輛右前側，左側車輪跨越白虛
    線，未保持安全距離，欲向左變換車道（見本院卷第82頁擷
    取畫面2）。於07：06：25至07：06：27，可看見系爭汽車
    （如黃色圓框所示）與檢舉人車輛間距離不足10公尺（依道
    路交通標誌標線號誌設置規則第182條第2項，線段長4公尺
    ，間距6公尺…），未保持安全距離，持續向左變換車道，並
    可看見車牌號碼為AMG-6766號（見本院卷第82-84頁擷取畫
    面3、4）。於07：06：28至07：06：31，可看見系爭汽車（
    如黃色圓框所示）變換車道至檢舉人車輛前方，僅相距約一
    個線段長即約4公尺，未保持安全距離（見本院卷第86頁擷
    取畫面5、6）。」，有勘驗筆錄在卷可按（見本院卷第91-9
    2頁）。
　⒉原告主張：採證影像為民眾提供，非屬國道警察使用之科學
    儀器，是否違反法定程序，且民眾得變造影片，舉發機關應
    提出採證影片未經變造之證明等語。然依行為時道路交通管
    理處罰條例第7條之1之規定，民眾檢舉需敘明違規事實或檢
    具違規證據資料，經公路主管或警察機關查證屬實，應即舉
    發，而就錄影設備而言，僅係將影像透過鏡頭及感光、存儲
    設備予以紀錄、存檔，且本件檢舉影像，經本院勘驗，畫面
    之畫質及光線前後一致，週邊景物連續，並無剪接或變造等
    人為造作之跡證，原告此部分主張，無從採憑。
　⒊又原告主張：當時車多且車速僅時速20公里變換車道要如何
    保持安全距離，且該處是三個車道變為兩個車道，變換車道
    為正常現象，伊右後方車輛靠得很近，伊在想是否因為這樣
    而往左邊靠等語。然依勘驗結果，該處外側車道右側雖有減
    縮車道（見本院卷第80頁擷取畫面），然此為行駛於減縮車
    道之車輛在車道減縮後應行駛至外側車道，外側車道未必要
    變換車道至內側車道，且依勘驗內容，外側車道確仍有車輛
    繼續直行（見本院卷第82頁下方擷取畫面），原告主張該處
    是三個車道變為兩個車道，變換車道為正常現象，並非事實
    。況依勘驗結果，外側車道並無車多車速慢之情形，原告駕
    駛系爭汽車自外側車道變換至內側車道後，其右側、後方並
    無其他車輛出現（僅有檢舉人車輛）（見本院卷第82-86頁
    擷取畫面），原主張當時車多、其右後方車輛靠很近其可能
    因此往左邊靠等語，亦非可採。據此，原告所述，難以採憑
    。
　⒋依勘驗內容，原告駕駛系爭汽車行駛高速公路，自外側車道
    切換至內側車道，與檢舉人車輛之距離不足10公尺（依道路
    交通標誌標線號誌設置規則第182條第2項，線段長4公尺，
    間距6公尺），該等距離依前揭高速公路及快速公路交通管
    制規則第6條第1項規定，為行車時速20公里以下之安全距離
    ，然依採證照片，檢舉人車輛時速為21-22公里（見本院卷
    第42-44頁），且依原告所述，當時車輛時速為20公里，可
    見原告駕駛系爭汽車變換車道，確有未保持安全距離與間隔
    之情形。
　㈣至原告主張：檢舉人開車速度是否過快，請調閱監視器畫面
    ，確認檢舉人是否違規在先等語。經核，原告此部分所述，
    僅為檢舉人車輛是否另有違規行為，是否另經舉發、裁罰之
    問題，並不影響原告上開違規行為，原告此部分主張，並無
    從據以為對其有利之認定。
五、綜上所述，本件原告確於前揭時間，在國道一號南向（圓山
    入口匝道），有「行駛高速公路未依規定變換車道（變換車
    道未保持安全距離及間隔）」之違規事實，被告依道路交通
    管理處罰條例第33條第1項第4款、第63條第1項第1款、違反
    道路交通管理事件統一裁罰基準及處理細則及違反道路交通
    管理事件統一裁罰基準表之規定，裁處原告罰鍰3,000元，
    並記違規點數1點，並無違誤。原告訴請撤銷為無理由，應
    予駁回。
六、本件判決基礎已臻明確，兩造其餘之攻擊防禦方法經本院斟
    酌後，核與判決不生影響，無一一論述之必要，併予敘明。
七、本件第一審裁判費為300元，應由原告負擔，爰確定第一審
    訴訟費用額如主文第2項所示。
八、據上論結，本件原告之訴為無理由，依行政訴訟法第237條
    之7、第237條之8第1項、第98條第1項前段，判決如主文。
中　　華　　民　　國　　111 　年　　8 　　月　　8 　　日
　　　　　　　　　行政訴訟庭　法　官　林宜靜
以上為正本係照原本作成。
如不服本判決，應於判決送達後20日內，向本院提出上訴狀並表
明上訴理由（原判決所違背之法令及其具體內容或依訴訟資料可
認為原判決有違背法令之具體事實），其未載明上訴理由者，應
於提出上訴後20日內向本院補提理由書（上訴狀及上訴理由書均
須按他造人數附繕本，如未按期補提上訴理由書，則逕予駁回上
訴），並應繳納上訴裁判費新臺幣750元。
中　　華　　民　　國　　111 　年　　8 　　月　　8 　　日
                              書記官  鍾堯任